【裁判字號】    97,交抗,580
【裁判日期】    970530
【裁判案由】    違反道路交通管理處罰條例
【裁判全文】
臺灣高等法院交通事件裁定            97年度交抗字第580號
抗  告  人
即受處分人  甲○○
上列抗告人因違反道路交通管理處罰條例案件，不服臺灣桃園地
方法院中華民國97年4 月30日所為裁定（97年度交聲字第724 號
），提起抗告，本院裁定如下：
    主  文
抗告駁回。
    理  由
一、按汽車駕駛人有飲酒後其吐氣所含酒精濃度超過0.25MG/L以
    上者，不得駕車；所謂汽車包括機器腳踏車；汽車駕駛人駕
    駛汽車經測試檢定有酒精濃度超過規定標準者，處15,000元
    以上60,000元以下罰緩，並當場移置保管其車輛及吊扣其駕
    駛執照1 年，道路交通安全規則第114 條第2 款、第2 條第
    1 項第1 款，道路交通管理處罰條例第35條第1 項第1 款分
    別定有明文。次按95年2 月5 日公布之行政罰法第26條第1
    項規定：「一行為同時觸犯刑事法律及違反行政法上義務規
    定者，依刑事法律處罰之。但其行為應處以其他種類行政罰
    或得沒入之物而未經法院宣告沒收者，亦得裁處之」，究其
    立法目的，一行為同時觸犯刑事法律及違反行政法上義務規
    定時，由於刑罰與行政罰同屬對不法行為之制裁，而刑罰之
    懲罰作用較強，故依刑事法律處罰，即足資警惕時，實無一
    事二罰再處行政罰之必要，且刑事法律處罰，由法院依法定
    程序為之，較符合正當法律秩序，應優先適用，但罰鍰以外
    之沒入或其他種類行政罰，因兼具維護公共秩序之作用，為
    達行政目的，行政機關仍得併予裁處。又其他種類行政罰，
    係指違反行政法上之義務應受「裁罰性」之「不利處分」，
    依行政罰法第2 條規定，包括限制或禁止行為之吊扣證照處
    分。
二、經查：
  (一)本件受處分人即異議人甲○○於民國96年3 月8 日21時15分
    許，駕駛車牌號碼3818-MW 自用小客車，行經桃園縣中壢市
    ○○○路893 號，經桃園縣政府警察局中壢分局普仁派出所
    員警對受處分人施以酒精濃度之呼氣測試，測得呼氣酒精濃
    度為1.04MG/L，遂以「汽車駕駛人酒精濃度超過規定標準」
    ，舉發受處分人違反道路交通管理處罰條例第35條第1 項第
    1 款，並當場製發桃警局交字第DB0000000 號舉發違反道路
    交通管理事件通知單（下稱舉發單），並移送原處分機關交
    通部公路總局新竹區監理所中壢監理站。原處分機關以受處
    分人前開違規事實明確，且經臺灣桃園地方法院以96年度壢
    交簡字第1156號判決判處受處分人拘役50日，後經以96年度
    聲減字第6763號裁定減刑為拘役25日，而依行政罰法第26條
    第1 項、道路交通管理處罰條例第35條第1 項第1 款之規定
    ，於97年3 月14日以壢監裁字第裁53-DB0000000號裁決書裁
    決處罰受處分人吊扣駕駛執照12個月，並應接受道路安全講
    習。前開裁決書於同年月19日送達予受處分人收受，有前述
    舉發通知單、裁決書、判決、裁定、送達證書在卷足稽。
  (二)受處分人駕駛自用小客車，於前開時、地為警實施呼氣酒精
    濃度測試後，發現其吐氣所含酒精濃度為1.04MG/L一情，有
    桃園縣政府警察局中壢分局舉發違反道路交通管理事件通知
    單在卷。再受處分人前開違規事實，經桃園縣政府警察局中
    壢分局普仁派出所以受處分人涉犯刑法第185 條之3 之公共
    危險罪嫌移送臺灣桃園地方法院檢察署檢察官偵辦，該署檢
    察官以96年度偵字第9124號聲請簡易判決處刑，經臺灣桃園
    地方法院於96年5 月15日以96年度壢交簡字第1156號判處受
    處分人拘役50日，如易科罰金，以新臺幣1 千元折算1 日，
    於同年6 月18日確定，復經同院以96年度聲減字第6763 號
    裁定減為拘役25日，如易科罰金，以新臺幣1 千元折算1 日
    確定，受處分人於96年9 月28日繳清前開易科罰金執行完畢
    等情，亦有本院被告前案紀錄表、上揭裁判書、臺灣桃園地
    方法院檢察署96年度執字第7381號罰金自行收納款項收據各
    1 份附卷可稽，受處分人確於前開時、地違規一節，堪以認
    定。其前開酒後駕車之行為同時觸犯刑法及違反行政法上義
    務，且業經依刑事法律處罰，自無再處行政罰之必要，故原
    處分機關並未再就此部分對受處分人處以罰鍰，自無違誤。
    至原處分機關以受處分人呼氣酒精濃度達1.04MG/L，另裁處
    吊扣駕駛執照12個月，並施以道路安全講習之處分，該等處
    分係為達嚇阻酒後駕車，維護道路交通用路權人生命、身體
    安全法益為目的之裁罰性不利處分，屬於行政罰法第26條第
    1 項但書所稱其他種類行政罰，揆諸前開說明，行政機關為
    達行政目的，仍得併予裁處仍得裁處之。
  (三)原處分機關依道路交通管理處罰條例第35條第1 項第1 款規
    定，裁處吊扣受處分人駕駛執照12個月，並施以道路安全講
    習，核無違誤，原審因認受處分人之異議為無理由，應予駁
    回，經核並無不當。受處分人空言提起抗告，核無理由，應
    予駁回。
據上論結，應依道路交通管理處罰條例第89條、道路交通案件處
理辦法第26條，刑事訴訟法第412 條，裁定如主文。
中    華    民    國    97    年    5     月    30    日
                  刑事第十五庭  審判長法  官  吳昭瑩
                                      法  官  蘇隆惠
                                      法  官  李正紀
以上正本證明與原本無異。
不得再抗告。
                                      書記官  鄭信昱
中    華    民    國    97    年    6     月    2     日


司法院資訊處製作；財團法人民間司法改革基金會備份。
